臺灣桃園地方法院民事簡易判決
111年度桃簡字第244號
原      告  李鈺婷  

訴訟代理人  李國煒律師
被      告  李玉華  
上列當事人間請求侵權行為損害賠償事件，本院於民國111年8月
30日言詞辯論終結，判決如下：
    主      文
被告應給付原告新臺幣321,011元，及自民國110年10月6日起至
清償日止，按週年利率5％計算之利息。
原告其餘之訴駁回。
訴訟費用除減縮部分外，由被告負擔2分之1，餘由原告負擔。
本判決第1項得假執行。
原告其餘假執行之聲請駁回。
    事實及理由
壹、程序部分：
    按簡易訴訟之訴狀送達後，原告不得將原訴變更或追加他訴
    ，但擴張或減縮應受判決事項之聲明者，不在此限，民事訴
    訟法第436條第2項、第255條第1項但書第3款定有明文。經
    查，原告起訴時聲明原為：被告應給付原告新臺幣（下同）
    702,288元，及自起訴狀繕本送達之翌日起至清償日止，按
    週年利率5％計算之利息；嗣於本院審理中將聲明變更為如下
    聲明所示，核屬減縮應受判決事項之聲明，與上開規定相符
    ，應予准許。
貳、實體部分：
一、原告主張：被告於民國109年6月27日上午11時20分許，騎乘
    車牌號碼000-0000號普通重型機車（下稱肇事車輛），沿桃
    園市大溪區員林路2段由北往南方向行駛，行經桃園市○○區○
    ○路0段000號前，本應注意載運貨物必須穩妥，物品應捆紮
    牢固，堆放平穩，而依當時並無不能注意之情事，竟疏未注
    意及此，使所載便當袋因捆綁不牢掉落車道，後方適有原告
    騎乘車牌號碼000-000號普通重型機車（下稱系爭車輛）同
    向沿外側車道直行駛至瞬間撞擊該便當袋後倒地滑行，因而
    受有左側脛骨平台粉碎性骨折之傷害，系爭車輛亦因此受損
    。為此，爰依民法侵權行為之法律關係，請求被告賠償醫藥
    費及增加生活所需新臺幣（下同）22,994元、看護費197,50
    0元、不能工作之損失108,000元、系爭車輛維修費16,400元
    、精神慰撫金300,000元，共計644,894元。並聲明：㈠被告
    應給付原告644,894元及自起訴狀繕本送達翌日起至清償日
    止，按週年利率5％計算之利息。㈡願供擔保請准宣告假執行
    。
二、被告則以：原告請求的金額太高，如果是合理的部分伊願意
    賠償，對於醫藥費及增加生活所需部分不同意，其餘部分請
    法院依法判決等語。
三、得心證之理由：
　㈠原告主張被告駕駛肇事車輛，於前開時、地，未注意載運貨
    物必須穩妥、捆紮牢固、堆放平穩，所載便當袋因捆綁不牢
    掉落車道，原告因而撞擊該便當袋後倒地滑行，致原告受有
    傷害，且致系爭車輛受損等情，業經其提出診斷證明書、估
    價單在卷為證（見附民卷第17頁、第45頁），復經本院依職
    權調閱臺灣桃園地方檢察署（下稱桃園地檢署）110年度調
    偵字第515號卷宗、本院110年度壢交簡字第1436號刑事判決
    卷宗核閱無誤，被告就此亦不爭執（見本院卷第61頁反面）
    ，是此部分之事實，堪信為真實。
　㈡按機車附載人員或物品，應依下列規定：七、載運貨物必須
    穩妥，物品應捆紮牢固，堆放平穩，道路交通安全規則第88
    條第1項第7款定有明文。查被告行車本應注意遵守上開規定
    ，且依當時狀況，並無不能注意之情形，竟疏未注意，未將
    物品綑紮牢固，致便當帶掉落車道而與系爭車輛撞擊，造成
    原告受傷及系爭車輛受損，則被告就系爭事故之發生自具全
    部過失，且與原告所受傷害及系爭車輛之損害具有相當因果
    關係，可堪認定。
  ㈢因故意或過失，不法侵害他人之權利者，負損害賠償責任；
    不法侵害他人之身體或健康者，對於被害人因此喪失或減少
    勞動能力或增加生活上之需要時，應負損害賠償責任；不法
    侵害他人之身體、健康、名譽、自由、信用、隱私、貞操，
    或不法侵害其他人格法益而情節重大者，被害人雖非財產上
    之損害，亦得請求賠償相當之金額。民法第184條第1項前段
    、第193條第1項、第195條第1項前段分別定有明文。本件原
    告因被告之過失行為致受傷，系爭車輛亦因而受損，已認定
    如前所述，則原告主張被告應負侵權行為之損害賠償責任，
    洵屬有據。茲就原告各項請求，分述如下：
　1.醫藥費及增加生活所需部分：
　　原告主張因系爭事故，支出如附表一所示之醫藥費及增加生
    活所需共計22,994元，業據原告提出醫療單據、發票在卷為
    證（見附民卷第19至39頁），但為被告所否認。經查，觀之
    原告所提出之醫療費用單據（附表一編號13至16），係與原
    告因系爭事故受傷有關，此部分請求應屬有據。停車費用部
    分（附表一編號5至9），經核對後均為原告出院日及後續回
    診就醫日期，此部分亦應准許。免洗內褲部分（附表一編號
    1至4）亦屬因住院所需，此部份請求應屬有據。可樂果及蝦
    味先零食、多功能冷熱袋、到手香、夜合根、電熱毯、維骨
    力、剪髮部分（附表一編號3、11、18、23、24），原告並
    未舉證說明有何必要性，難認屬原告住院所必須，此部分應
    屬無據。大新藥局醫療用品及109年6月29日醫療用品部分（
    附表一編號10、12），其單據上並未列出物品之明細，難認
    與原告受傷住院有何關係，此部分應屬無據。至美容膠帶、
    繃帶、紙膠、腋下拐、紗布、沖棉、抗敏膠部分（附表一編
    號17、19至22），應屬與原告受傷後所需之醫療用品，此部
    分應屬有據。準此，原告此部分得請求之金額應為5,538元
    （計算式如附表），逾此範圍，應屬無據。
　2.看護費用部分：
　　原告主張因系爭事故，於出院後需休養，並需他人看護照顧
    3個月等節，業據原告提出診斷證明書為證（見附民卷第17
    頁），則原告主張其因前開傷勢而需人看護3月等情，應屬
    有據。又親屬代為照顧被害人之起居，固係基於親情，但親
    屬看護所付出之勞力並非不能評價為金錢，雖因二者身分關
    係而免除被害人之支付義務，惟此種基於身分關係之恩惠，
    自不能加惠於加害人，故由親屬看護時雖無現實看護費之支
    付，仍應認被害人受有相當於看護費之損害，得向加害人請
    求賠償，始符公平原則（最高法院99年度台上字第531號民
    事判決意旨參照）。經查，原告因受上開傷勢而於休養3月
    之期間有專人照護之需乙情，業經本院認定如上，而原告於
    事故後第一週住院期間係被告支付看護費用，故此部分期間
    應予扣除。又除被告支付看護費用以外期間，原告稱係由原
    告之親屬進行看護，是原告此部分雖無實際支出看護費用，
    然揆諸上開說明，此種基於身分關係之恩惠，自不能加惠於
    加害人。而本院審酌一般醫院看護之通常收費標準之全日看
    護費用雖大多為1日2,200元以上，惟照服員之看護費用係含
    有獲利計算之部分，原告既無實際支出看護費用，亦難全以
    照服員之一般薪資採為原告所受之看護費用損害。本院衡量
    親屬照護花費之心力不比照服員少，且原告所受之傷勢為左
    側脛骨平台粉碎性骨折，傷情顯非輕微，再酌以看護人力在
    市場上一般之薪資行情等因素後，認以每日1,800元作為計
    算基準，較為妥適。則原告請求被告給付看護費用149,400
    元（計算式：83日×1,800元＝149,400元），應屬有據，逾此
    範圍，則屬無據。
　3.工作損失部分：
　　原告主張因系爭事故，致原告須請假休養，因而受有3月之
    薪資損失。經查，觀之原告所提出之診斷證明書，其上記載
    自系爭事故發生之日即109年6月27日起迄109年9月28日，原
    告均有休養之必要（見附民卷第17頁），惟原告並未提出10
    9年9月28日後是否仍需休養之證明，是本院認原告應休養期
    間應至109年9月28日止。又本院依職權函詢原告任職之愛莉
    亞汽車館，於此期間內原告109年6月、7月分別因病假遭扣
    薪1,700元、17,000元，109年8月、9月則全無收入，再參酌
    原告此期間每月應領薪資為34,000元，則原告得請求之工作
    損失應為84,433元【計算式：1,700元＋17,000元＋34,000元＋
    （34,000元×28÷30）＝84,433元，元以下四捨五入】，逾此
    範圍，則屬無據。
　4.系爭車輛維修費：
　　按不法毀損他人之物者，被害人得請求賠償其物因毀損所減
    少之價額，民法第196條定有明文。又依上開規定請求賠償
    物被毀損所減少之價額，得以修復費用為估定之標準，但以
    必要者為限（例如：修理材料以新品換舊品，應予折舊），
    此有最高法院77年度第9次民事庭會議決議可資參照。經查
    ，原告主張系爭車輛必要修繕費用為16,400元（全為零件）
    ，業據其提出估價單為證（見附民卷第45頁）。而依前揭說
    明，系爭車輛之修復既以新零件更換被毀損之舊零件，自應
    將零件折舊部分予以扣除。又依行政院所頒固定資產耐用年
    數表及固定資產折舊率之規定，機車之耐用年數為3年，依
    定率遞減法每年折舊1000分之536，其最後1年之折舊額，加
    歷年折舊累計額，其總和不得超過該資產成本原額10分之9
    （即逾3年，僅得請求零件價額之10分之1）。而系爭機車乃
    於97年9月出廠，至系爭事故發生時即109年6月27日，已使
    用逾3年，有系爭機車之車籍資料在卷可參（見個資卷）。
    則系爭車輛零件費用扣除折舊額後應為1,640元（計算式：1
    6,400元×0.1＝1,640元），是原告請求系爭車輛維修費於1,6
    40元範圍內，應屬有據，逾此範圍，則屬無據。
　5.按不法侵害他人之人格權，被害人受有非財產上損害，請求
    加害人賠償相當金額之慰撫金時，法院對於慰撫金之量定，
    應斟酌實際加害情形、所造成之影響、被害人痛苦之程度、
    兩造之身份地位經濟情形及其他各種狀況，以核定相當之數
    額（最高法院47年台上字第1221號判例要旨及51年台上字第
    223 號判例要旨參照）。本院審酌原告為高職畢業之教育程
    度，事故發生前從事旅館業；被告從事便當外送，收入不穩
    定等情，並有兩造108、109年稅務電子閘門財產所得資料查
    詢表、個人戶籍資料查詢結果表在卷可佐（見本院個資卷）
    ；本院衡酌原告所受傷害、休養期間並參酌原告所受精神上
    痛苦之程度，左側脛骨平台粉碎性骨折之傷害影響日常生活
    之情形，認原告請求被告賠償精神慰撫金80,000元應屬適當
    。　
　㈣綜上，原告得向被告請求之金額為321,011元（計算式：醫藥
    費及增加生活所需5,538元＋看護費用149,400元＋工作損失84
    ,433元＋系爭車輛維修費1,640元＋精神慰撫金80,000元＝321,
    011元）。
四、末按給付無確定期限者，債務人於債權人得請求給付時，經
    其催告而未為給付，自受催告時起，負遲延責任。其經債權
    人起訴而送達訴狀，或依督促程序送達支付命令，或為其他
    相類之行為者，與催告有同一之效力；又遲延之債務，以支
    付金錢為標的者，債權人得請求依法定利率計算之遲延利息
    ，而應付利息之債務，其利率未經約定，亦無法律可據者，
    週年利率為5％，民法第229條第2項、第233條第1項前段及第
    203條分別定有明文。查本件原告請求被告賠償損害，係以
    支付金錢為標的，且無確定期限，又未約定利息，則被告應
    自受催告時起，負遲延責任，則原告就上述得請求之金額，
    併請求自起訴狀繕本送達被告之翌日即110年10月6日（於11
    0年10月5日送達，見附民卷第11頁）起至清償日止，按週年
    利率5％計算之利息，同為有據。
五、綜上所述，原告依侵權行為之法律關係，請求被告給付321,
    011元，及自110年10月6日起至清償日止，按週年利率5％計
    算之利息，為有理由，應予准許，逾此範圍，為無理由，應
    予駁回。
六、本件原告勝訴部分係依簡易程序所為被告敗訴之判決，爰依
    同法第389條第1項第3款之規定，依職權宣告假執行。原告
    雖聲明願供擔保請准宣告假執行，僅係促使法院職權發動，
    無庸另為准駁之諭知。至原告敗訴之部分，其假執行之聲請
    即失所依據，應併予駁回。
七、本件事證已臻明確，兩造其餘攻擊防禦方法及舉證，經本院
    斟酌後，核與判決結果無影響，爰不予一一論述，併此敘明
    。
八、本件係刑事附帶民事訴訟，經刑事庭裁定移送民事庭審理事
    件，依刑事訴訟法第504條第2項規定，本免納裁判費；然就
    原告於訴訟中追加請求修車費用部分，已另徵收裁判費1,00
    0元，依民事訴訟法第79條規定，諭知訴訟費用負擔之比例
    如主文第3項所示。　　
中　　華　　民　　國　　111 　年　　9 　　月　　12　　日
                  桃園簡易庭  法  官  曾耀緯
以上為正本係照原本作成。
如不服本判決，應於送達後20日內，向本院提出上訴狀並表明上
訴理由，如於本判決宣示後送達前提起上訴者，應於判決送達後
20日內補提上訴理由書（須附繕本）。
如委任律師提起上訴者，應一併繳納上訴審裁判費。
中　　華　　民　　國　　111 　年　　9 　　月　　12　　日
                              書記官  吳宏明
附表一
編號 日期 明細 原告請求金額 准許金額 1 109年8月8日 清秀佳人免洗XL*2 174元 174元 2 109年7月27日 清秀佳人免洗XL*2 174元 174元 3 109年7月20日 清秀佳人免洗XL*1、可樂果、蝦味先 125元 87元 4 109年7月20日 清秀佳人五入*5 400元 400元 5 109年7月6日 國軍醫院停車費 30元 30元 6 109年7月13日 國軍醫院停車費 40元 40元 7 109年8月3日 國軍醫院停車費 40元 40元 8 109年8月31日 國軍醫院停車費 60元 60元 9 109年9月28日 國軍醫院停車費 30元 30元 10 109年6月29日 醫療用品 138元 0元 11 109年9月26日 電熱毯、維骨力 12,000元 0元 12 109年8月16日 大新藥局醫療用品 3,360元 0元 13 109年7月13日 醫療費用 316元 316元 14 109年8月3日 醫療費用 778元 778元 15 109年8月31日 醫療費用 440元 440元 16 109年9月28日 醫療費用 540元 540元 17 109年7月2日 腋下拐、紗布、沖棉、抗敏膠 867元 867元 18 109年7月6日 多功能冷熱袋 180元 0元 19 109年7月22日 美容膠 300元 300元 20 109年8月4日 3M免縫膠帶 170元 170元 21 109年8月19日 3M免縫膠帶 450元 450元 22 109年8月31日 抗敏膠、免縫膠帶、4吋彈力繃帶、紙膠 642元 642元 23  到手香、夜合根 1,550元 0元 24  剪髮 190元 0元   總計 22,994元 5,538元